【裁判字號】    99,台上,2859
【裁判日期】    990513
【裁判案由】    違反毒品危害防制條例
【裁判全文】
最高法院刑事判決            九十九年度台上字第二八五九號
上  訴  人  台灣高等法院台中分院檢察署檢察官
被      告  甲○○
上列上訴人因被告違反毒品危害防制條例案件，不服台灣高等法
院台中分院中華民國九十九年三月十六日第二審判決（九十八年
度上訴字第二四五一號，起訴案號：台灣苗栗地方法院檢察署九
十八年度毒偵字第二九九四號），提起上訴，本院判決如下：
    主  文
上訴駁回。
    理  由
按刑事訴訟法第三百七十七條規定，上訴於第三審法院，非以判
決違背法令為理由，不得為之。是提起第三審上訴，應以原判決
違背法令為理由，係屬法定要件。如果上訴理由書狀並未依據卷
內訴訟資料，具體指摘原判決不適用何種法則或如何適用不當，
或所指摘原判決違法情事，顯與法律規定得為第三審上訴理由之
違法情形，不相適合時，均應認其上訴為違背法律上之程式，予
以駁回。本件檢察官上訴意旨略稱：(一)、證人林美如於檢察官偵
查及事實審法院審理中，其證述各情有不盡一致之處，僅有何時
向被告甲○○購買甲基安非他命一節，而林美如已說明其已忘記
正確日期等情。又林美如證述：被告確於民國九十八年三月、四
月間，在苗栗市西山公墓附近，以新台幣（下同）四千元之價格
，販賣甲基安非他命一包予伊，該次交易係以行動電話聯絡等情
，其所供述之基本事實前後一致，林美如雖於原審審理中改稱：
伊之前證述各情不實云云，惟其仍證稱有與被告約在西山公墓見
面之事實。又依林美如於檢察官偵查及第一審審理中所證述之詳
細內容以觀，亦足見被告確有檢察官所指之犯行。乃原判決未詳
細斟酌上情，即逕認林美如不利於被告證述各情前後不一而有瑕
疵，不能採為不利於被告認定之依據，於法有違。(二)、按交易毒
品之雙方為避免遭查緝，於以電話通話時概以代稱或暗喻之方式
表達，此由林美如所證述之內容即可明瞭。而依九十八年四月五
日上午之通訊監察譯文以觀，林美如與被告間確有毒品交易之對
話（稱毒品為「東西」），且被告當時持用門號0000000
000行動電話，其基地台位置顯示在「苗栗市○○路」，而林
美如證稱「西山公墓是在苗栗市監理站上去一點」，而「苗栗市
○○路」、「苗栗市監理站」，均與「苗栗市西山公墓」有密切
之地緣關係，上情足為林美如不利於被告供述之補強證據。又林
美如就向被告購買甲基安非他命之日期，雖有記憶不清之情形，
然依九十八年四月五日上午之通訊監察譯文內容，及被告所使用
行動電話之基地台位置研判，被告極有可能係於九十八年四月五
日上午，販賣甲基安非他命予林美如。而林美如雖於原審審理中
改稱被告無販賣毒品云云，惟其並未說明何以與被告約在苗栗市
西山公墓見面之理由，其有利於被告供述各情並無足取。乃原審
就上情未詳細斟酌調查，即逕為被告無罪之諭知，於法有違等語
。
惟查原判決以公訴意旨略稱：被告基於販賣甲基安非他命營利之
犯意，先向不詳年籍姓名之成年人，以不詳價格販入甲基安非他
命後，於九十八年三、四月間某日（起訴書原記載同年四月四日
，蒞庭檢察官嗣當庭更正），在苗栗市西山公墓附近，以四千元
之價格，販賣甲基安非他命一包予林美如。因認被告涉犯毒品危
害防制條例第四條第二項之販賣第二級毒品罪嫌。訊據被告否認
有前揭犯行，而林美如於檢察官偵查及第一審審理中雖證稱：伊
曾在西山公墓向被告購買四千元之甲基安非他命云云，然其前後
證述各情不一，是否屬實並非無疑。依林美如與被告間行動電話
通話情形，及彼等使用行動電話之基地台位置以觀，並不能證明
林美如曾於九十八年四月四日，在苗栗市西山公墓附近，向被告
購買甲基安非他命。林美如不能證述其向被告購買甲基安非他命
之日期，究係九十八年三、四月間之何日，亦不能證稱究係何通
電話與上情有關聯。又依林美如與被告間之行動電話通話內容以
觀，亦不能證明被告曾於九十八年三月二十四日或九十八年三、
四月間某日，販賣甲基安非他命予林美如。另依林美如與被告於
九十八年四月五日之通訊監察譯文內容以觀，僅能證明林美如與
被告相約在街上之便利超商前見面，而林美如於第一審審理中亦
否認曾於該日向被告購買甲基安非他命。至林美如於九十八年五
月四日經警採尿送驗後，呈甲基安非他命代謝物之陽性反應，僅
能證明證人林美如於九十八年五月四日前，其有施用甲基安非他
命之事實，惟不能以此為不利於上訴人認定之佐證。林美如證述
各情前後不一而有瑕疵，此外亦無其他補強證據可為佐證。檢察
官所舉之證據並不能證明被告有檢察官所指之犯行，此外亦無其
他證據足資證明被告確應負上開罪責等情，予以綜合判斷。因而
撤銷第一審關於被告販賣第二級毒品甲基安非他命予林美如部分
之判決，就該部分改判諭知被告無罪，駁回檢察官及被告在第二
審之上訴，已說明其論斷所憑之依據及理由。按證據之取捨與證
據之證明力如何，均屬事實審法院得自由裁量、判斷之職權；苟
其此項裁量、判斷，並不悖乎通常一般之人日常生活經驗之定則
或論理法則，又於判決內論述其何以作此判斷之心證理由者，即
不得任意指摘其為違法，而據為提起第三審上訴之合法理由。又
檢察官就被告犯罪事實，應負舉證責任，並指出證明之方法，刑
事訴訟法第一百六十一條第一項定有明文。且認定犯罪事實所憑
之證據，雖不以直接證據為限，間接證據亦包括在內，然而無論
直接證據或間接證據，其為訴訟上之證明，須於通常一般人均不
致有所懷疑，而得確信其為真實之程度者，始得據為有罪之認定
，倘其證明尚未達到此一程度，而有合理之懷疑存在時，即不能
遽為不利於被告之認定。原審綜合斟酌前述各項事證，論斷說明
本件不能證明被告有檢察官所指之犯行等情，乃屬其採證職權之
合法行使，不容任意指為違法。檢察官上訴意旨就原判決已論斷
說明之事項，徒憑己意片面再為不利於被告之推論，並非有據。
檢察官上訴意旨就原審取捨證據及論斷事實之職權行使，暨原審
已調查說明之事項，漫加指摘原判決所為論斷於法有違云云，均
與法律規定得為第三審上訴理由之違法情形不相適合，其上訴違
背法律上之程式，應予駁回。
據上論結，應依刑事訴訟法第三百九十五條前段，判決如主文。
中    華    民    國  九十九  年    五    月   十三   日
                      最高法院刑事第一庭
                          審判長法官  董  明  霈
                                法官  林  茂  雄
                                法官  張  祺  祥
                                法官  宋      祺
                                法官  林  瑞  斌
本件正本證明與原本無異
                                      書  記  官
中    華    民    國  九十九  年    五    月   二十   日
                                                      V

司法院資訊處製作；財團法人民間司法改革基金會備份。
